【裁判字號】    96,訴,1659
【裁判日期】    970627
【裁判案由】    損害賠償
【裁判全文】
臺灣桃園地方法院民事判決              96年度訴字第1659號
原      告  妙管家環保工程事業股份有限公司
法定代理人  甲○○
訴訟代理人  丙○○
                        巷17.
被      告  清雲科技大學
法定代理人  乙○○
訴訟代理人  許朝財律師
複代理人    張育祺律師
上列當事人間請求損害賠償事件，於民國97年6 月4 日辯論終結
，本院判決如下：
    主  文
原告之訴及假執行之聲請均駁回。
訴訟費用由原告負擔。
    事實及理由
一、原告起訴主張：兩造自民國92年9 月1 日起即訂有垃圾清運
    契約，於95年間並簽立廢棄物委託清除合約書（下稱系爭合
    約），約定合約有效期限為95年8 月1 日起至96年7 月31日
    止，由原告承攬被告校內之廢棄物清除處理。系爭合約書第
    13條第1 項至第3 項並明訂：「一、甲方（即被告）不得與
    第貳家清除業者訂定與第一條內容相同之委託，並不得由其
    他業者清除處理甲方事業區內一般事業廢棄物，如有以上情
    事發生，造成乙方（即原告）之一切損失，概由甲方負責，
    並得請求損害賠償。二、合約未到期，若乙方無重大過失，
    甲方不得任意中途解約；合約到期時，若甲、乙雙方無異議
    ，合約自動展期續約一年。三、合約期滿乙方有續約之優先
    權，如不欲續約，則任一方應於一個月前以書面通知對方。
    」。被告未於系爭合約書期滿前1 個月通知原告不欲續約，
    則依上開約定系爭合約自應自動展期續約1 年。詎原告依約
    為被告清理垃圾至96年8 月31日止，被告無任何書面通知即
    委由其他清除業者代為清理垃圾，亦未支付96年8 月1 日起
    至96年8 月31日止之垃圾清理報酬新台幣（下同）34,551元
    ，且因被告未於合約期滿前1 個月書面通知原告不欲續約，
    使原告受有喪失96年9 月1 日起至97年7 月31日止之承攬報
    酬金1,205,600 元（比照原告於95年間同時期為被告清理垃
    圾之清運報酬計算），又系爭合約約定每月清運量概括為40
    噸，原告另與欣榮焚化爐有約定每月送至該廠之垃圾量若未
    達40噸，則欣榮焚化爐將沒收原告保證金1,680,000 元。原
    告因此所受損害合計達2,920,151 元，原告僅請求被告支付
    1,185,548 元（即以原告於95年1 月1 日至95年12月31日間
    承攬報酬金計算）。並聲明：被告應給付原告1,185,548 元
    ，及自起訴狀繕本送達之翌日起至清償日止，按年息5 ％計
    算之利息。請准供擔保宣告假執行。
二、被告則以：被告於96年5 月知悉原告於桃園縣環保局有26次
    重大違規記錄，遂決定更換垃圾清運廠商，曾於96年6 月28
    日以清總字第0960000552號函通知原告合約屆期不再續約，
    惟該函文誤寄他處，後因被告與其他廠商簽約不及，遂以電
    話與原告達成協議，雙方合約延長1 個月至96年8 月31日，
    原告亦表示同意，原告遂於96年9 月即將設置於被告校內之
    垃圾子車全數撤除，並未再為被告清理垃圾，可認原告已同
    意終止合約，是兩造已合意終止系爭合約。又被告雖不爭執
    96年8 月份之承攬報酬尚未給付原告，惟原告迄未提出相關
    單據以確定該期間承攬報酬數額。再者，原告未具體說明其
    受有何損害，且原告並未為任何繼續履約之準備，原告之請
    求自無理由。並聲明：原告之訴駁回。如受不利益判決，願
    供擔保請准宣告假執行。
三、原告主張依據系爭合約，被告不欲續約卻未於合約期滿前1
    個月書面通知原告，則依約兩造間垃圾清運契約當仍繼續存
    在1 年，被告片面終止契約，造成原告未能依約獲得本可預
    期之承攬報酬，且被告亦未給付96年8 月間之承攬報酬，爰
    依系爭合約請求被告給付96年8 份之承攬報酬及被告違約之
    損害賠償等語。被告則雖不爭執96年8 月份之承攬報酬尚未
    給付，惟原告迄未提出相關單據以確定報酬數額，又兩造契
    約已合意於96年8 月31日終止，原告又未舉證受有何損害，
    自不能請求被告賠償等語。經查，兩造訂有系爭合約，約定
    合約有效期限為95年8 月1 日至96年7 月31日間，由原告承
    攬被告校內之垃圾清除處理，系爭合約第13條第1 項至第3
    項並約定：「一、甲方（即被告）不得與第貳家清除業者訂
    定與第一條內容相同之委託，並不得由其他業者清除處理甲
    方事業區內一般事業廢棄物，如有以上情事發生，造成乙方
    （即原告）之一切損失，概由甲方負責，並得請求損害賠償
    。二、合約未到期，若乙方無重大過失，甲方不得任意中途
    解約；合約到期時，若甲、乙雙方無異議，合約自動展期續
    約一年。三、合約期滿乙方有續約之優先權，如不欲續約，
    則任一方應於一個月前以書面通知對方。」，為兩造所不爭
    執，並有系爭合約在卷可稽，足堪認定。是本件爭點厥為：
    被告是否於系爭合約期滿前1 個月書面通知原告不欲續約？
    原告是否同意系爭合約於96年8 月31日終止？如被告未於系
    爭合約期滿前1 個月通知原告不欲續約，則系爭合約是否自
    動展期續約1 年？原告因此受有何損害而得向被告請求賠償
    ？本件原告是否得請求96年8 月1 日至96年8 月31日之承攬
    報酬？茲分述如下
  (一)按當事人主張有利於己之事實者，就其事實有舉證之責任，
    民事訴訟法第277 條前段定有明文。又按主張法律關係存在
    之當事人，須就該法律關係發生所須之特別要件，負舉證責
    任。被告固主張有通知原告不欲續約、原告亦已同意系爭合
    約僅延長至96年8 月31日等語，惟此為原告所否認，是被告
    自應就上開事實負舉證責任。查被告固聲請傳喚證人即被告
    方承辦人許星文到庭證稱：曾在96年6 月中旬向原告總經理
    丁○○表示被告決定不續約之情，丁○○亦同意於被告尚未
    尋得其他清運廠商前再續約1 個月即至96年8 月底等語，惟
    經本院傳訊證人即原告當時承辦人丁○○到庭證稱：許星文
    僅係於96年7 月間某日在被告校門口始向伊表示可能不續約
    ，且被告一直未明確表示要終止合約，原告直至96年8 底、
    9 月初還寄存證信函予被告要求履約，並無同意終止合約等
    語，則衡諸證人許星文係本件被告方之承辦人，對於兩造間
    系爭合約等事宜若未處理完善，恐有遭上級獎懲之切身利害
    關係，反觀證人丁○○則業已自原告處所離職，對於系爭合
    約之日後發展情形較無何牽連，其證言自當較為真實可採，
    又原告曾於96年8 月31日寄發存證信函予被告表示系爭合約
    應展期1 年而不同意被告解約，有該存證信函在卷可憑，核
    與證人丁○○所述相符，則可見原告並無與被告達成系爭合
    約僅延至96年8 月31日之合意甚明，此外，被告未能提出其
    他證據以實其說，即難認被告曾於系爭合約期滿前1 個月通
    知原告不欲續約或原告同意系爭合約僅延至96年8 月31日之
    事實為真。
  (二)次按解釋契約，固須探求當事人立約時之真意，不能拘泥於
    契約之文字，但契約文字業已表示當事人真意，無須別事探
    求者，即不得反捨契約文字而更為曲解。被告未於系爭合約
    期滿前1 個月通知原告不欲續約，且原告亦未同意系爭合約
    僅延至96年8 月31日終止之事實，業已認定如前，是被告之
    舉固已違反系爭合約第13條第3 項之約定。惟由系爭合約第
    13條第2 項、第3 項之各自文字內容並相互對照，尚非以被
    告未依約於系爭和約期滿前1 個月通知不欲續約，即視同系
    爭合約自動展期1 年之意，而係約定於「合約到期時，若甲
    、乙（即兩造）無異議」，系爭合約始自動展期續約1 年，
    而本件被告既已於96年7 月間表示可能不再續約，則被告方
    對於系爭合約之存續當屬已有表示「異議」，系爭合約自無
    自動展期續約1 年之效力，況本件承攬契約係屬於1 年度內
    繼續性之垃圾清理契約，於契約給付過程中，兩造間之信賴
    關係甚為重要，則對於自動展期續約與否之效力自當從嚴解
    釋。據此，被告雖未於系爭合約期滿前1 個月通知原告不欲
    續約，亦不生系爭合約自動展期1 年之效果，兩造之垃圾清
    運契約於96年8 月31日後應非繼續存在，僅係被告違反系爭
    合約之通知義務時，原告是否得請求因被告違約之債務不履
    行損害賠償之問題。
  (三)又觀諸系爭合約第13條第3 項之通知義務，性質上並非決定
    兩造債之關係類型之基本義務，即非所謂契約之主給付義務
    ，惟兩造已於系爭合約明文約定，其性質上應屬契約獨立之
    附隨義務，即從給付義務。原告雖得獨立訴請履行，於被告
    不履行時得依債務不履行之相關規定請求損害賠償，惟依上
    述舉證責任之分配原則，原告請求因被告違反從給付義務之
    損害賠償，自應由原告就其實際受有損害之事實負舉證責任
    。惟查，原告主張其受有喪失96年9 月1 日起至97年7 月31
    日止之承攬報酬金1,205,600 元（比照原告於95年間同時期
    為被告清理垃圾之清運報酬計算），及交付予欣榮焚化爐之
    保證金1,680,000 元。惟查，一者系爭合約既無自動展期1
    年之情形，業已認定如前，原告請求以1 年之承攬報酬計算
    損失已屬無據；二者，原告自承因有清運其他客戶垃圾達成
    每月清運量，故未遭欣榮焚化爐沒收保證金，是此部分原告
    既未實際受有損失，自無請求被告賠償之理；又者，原告雖
    提出清運被告校區垃圾所雇用之司機、助手薪資單、派工單
    等資料為據，惟該等單據為被告所否認其真正，且由該等單
    據形式上觀之，亦未顯示與原告本件請求有何關連性存在，
    況被告於96年7 月間已告知原告可能不欲續約之情，業經證
    人丁○○證述如前，兩造間垃圾清運關係又延至96年8 月31
    日始結束，於此期間當已足使原告為營運上之資源調度、應
    變，則原告未能舉證其因被告違約行為受有何損失之證明，
    揆諸前述，自難為原告有利之認定。
  (四)至原告請求於96年8 月1 日至96年8 月31日間為被告清運垃
    圾之報酬，被告雖不爭執於上開期間仍由原告承攬垃圾清運
    工作，惟爭執原告主張之清運垃圾數量、報酬未據舉證，經
    本院於97年2 月22日審理時闡明令其提出（本院卷第75頁）
    ，原告迄未能提出相關單據以實其說，本院實難認定原告請
    求之報酬金額是否屬實，是原告此部分請求，尚難允准。
四、綜上，原告主張依系爭合約請求被告給付承攬報酬及違約之
    損害賠償，並無理由，應予駁回。原告受敗訴判決，其假執
    行之聲請即失所依據，應併予駁回。
五、本件兩造其餘主張陳述及攻擊防禦方法，核與本件判決結果
    不生影響，無一一審究必要，附此敘明。
據上論結，本件原告之訴為無理由，依民事訴訟法第78條，判決
如主文。
中    華    民    國    97    年    6    月    27     日
                        民事第一庭  法  官  陳雪玉
如對本判決上訴，須於判決送達後20日內向本院提出上訴狀。
以上正本與原本無異。
中    華    民    國    97    年    7     月    1     日
                                    書記官  吳瓊英


司法院資訊處製作；財團法人民間司法改革基金會備份。
